【裁判字號】    98,上易,2662
【裁判日期】    990209
【裁判案由】    妨害自由
【裁判全文】
臺灣高等法院刑事判決                98年度上易字第2662號
上  訴  人
即  被  告  甲○○
選任辯護人  陳俊翰律師
上列上訴人即被告因妨害自由案件，不服臺灣桃園地方法院98年
度易緝字第38號，中華民國98年8 月18日第一審判決（起訴案號
：臺灣桃園地方法院檢察署97年度偵字第8695、14763 號），提
起上訴，本院判決如下：
    主  文
原判決撤銷。
甲○○無罪。
    理  由
一、公訴意旨略以：被告甲○○（簡稱被告）因得悉案外人張錦
    芳（另案審理）向告訴人乙○○（簡稱告訴人）催討債務無
    結果，乃受張錦芳之委託代為催討債務，並多次與告訴人相
    約見面商討債務清償事宜，因告訴人仍未如數償還，被告竟
    在張錦芳不知情之情況下，於97年2 月間某日，在桃園縣平
    鎮巿東勢里金雞湖附近，以「你沒有處理好會死得很難看」
    等加害人生命、身體之事恐嚇告訴人，致告訴人心生畏懼，
    足生危害於安全，因認被告涉有恐嚇罪嫌。
二、按犯罪事實應依證據認定之，無證據不得認定犯罪事實；又
    不能證明被告犯罪者，應諭知無罪之判決，刑事訴訟法第15
    4 條第2 項、第301 條第1 項分別定有明文。事實之認定，
    應憑證據，如未能發現相當證據，或證據不足以證明，自不
    能以推測或擬制之方法，為裁判基礎；又所謂證據，係指足
    以證明被告確有犯罪行為之積極證據而言，該項證據須適於
    為被告犯罪之證明者，始得採為斷罪之資料。再認定不利於
    被告之事實，須依積極證據，苟積極證據不足為不利於被告
    事實之認定時，即應為有利於被告之認定，更不必有何有利
    之證據；另告訴人之告訴，係以使被告受刑事訴追為目的，
    是其陳述是否與事實相符，仍應調查其他證據以資審認（最
    高法院30年上字第816 號、40年台上字第86號、69年台上字
    第4913號、52年台上字第1300號判例參照）。訊之被告堅決
    否認有何恐嚇犯行，辯稱：伊雖曾向告訴人催討債務，伊與
    告訴人見面，語氣、態度沒有不好，未曾對告訴人恐嚇等語
    。辯護人則辯稱：告訴人所言偏頗，告訴人與張錦芳之債務
    原本已經達成協議，被告出面討債並無恐嚇之犯罪動機，且
    被告原本與告訴人認識，並曾替告訴人處理其與國泰當鋪之
    債務，告訴人之告訴目的乃在脫免其自身債務等語。
三、經查：（一）告訴人與案外人張錦芳借貸糾紛，係由債權人
    即張錦芳委由尊海金融財務管理顧問公司向告訴人催討債務
    ，嗣該公司乃將之委託任職於公司之被告處裡一節，業經證
    人張錦芳於警詢及原審供述明白（參97年度偵字第1476號卷
    第5 頁、原審98年3 月31日審判筆錄第12頁），核與被告所
    供相符，堪認為真，起訴書認被告係直接受張錦芳委託向告
    訴人討債，尚與事實有間；（二）觀諸被告於偵審中之供述
    ，其固坦承有向告訴人催討債務，惟自始至終均否認有出言
    恐嚇情事，尚難認被告於本件曾經自白犯罪；（三）檢察官
    認被告涉有恐嚇犯行，係以告訴人具結後之供述為其主要依
    據，並以告訴人既曾具結作證，應可擔保其證詞之可信性，
    參以告訴人與被告並無怨隙，告訴人亦於偵查中表示不想對
    被告追究，願意原諒被告等語，應認告訴人之指認，應無誣
    陷被告之必要。惟查，告訴人與案外人張錦芳間彼此有債權
    債務關係，告訴人自92年起至96年初之間，曾陸續向張錦芳
    借款，累積至96年7 、8 月，一共借款新台幣（下同）670
    萬元，另有230 萬元之土地設定抵押貸款，然告訴人上開借
    貸並未清償完畢等情，業經證人即告訴人於原審結證屬實（
    參原審98年2 月24日審判筆錄第4 頁至第6 頁、第10頁、第
    11 頁 ）。又因告訴人無法清償上開債務，始有由被告出面
    向告訴人催討債務，並衍生本案等情，並為告訴人所是認。
    準此，告訴人是否因無力清償，為拖延償債時間而為本件告
    訴？容有合理懷疑。檢察官認告訴人之告訴無設詞誣陷被告
    之必要，尚嫌速斷。況告訴人先於警詢時指訴，其係於96年
    12月至97年4 月間，在其龍潭鄉○○路59巷8 號住宅遭阿其
    （指被告）暴力討債，被告即罵三字經「幹你娘」，並稱「
    不還錢就找你小孩要債」等語（參偵字第14763 號卷第14頁
    、第15頁），惟於檢察官偵查時又改稱被告於96年12月至97
    年1 月間，好幾次對伊以三字經辱罵、恐嚇，又於97年2 月
    在平鎮市東勢里金雞湖附近，伊約被告見面談債務問題時，
    被告恐嚇稱如果伊沒有處裡好，就會死得很難看等語（參同
    上卷第50頁、第51頁），觀諸告訴人先後指訴，不僅不確定
    ，而且前後並不一致，檢察官雖採信告訴人於偵查中之供述
    ，作為起訴之犯罪事實，惟其於警詢中之供述何以不確定，
    又何以與嗣後之供述不同，尚無法為合理之解釋，益證其告
    訴之瑕疵。本院徵諸被告自始至終否認恐嚇，告訴人之指訴
    前後又不一致，此外復查無其他積極證據證明被告有何告訴
    人所指之犯行，揆之前揭判例意旨，自難僅憑告訴人片面並
    有瑕疵之指訴，遽入人罪，亦無法使本院對被告產生有罪之
    確信，應認本件不能證明被告犯罪。
四、原審未仔細勾稽，逕為被告有罪之判決，於法不合。被告上
    訴意旨否認犯罪，為有理由，自應有本院將原判決撤銷改判
    ，另為被告無罪之判決，以免冤抑。
五、被告經合法傳喚，無正當理由不到庭，爰不待其陳述，逕行
    判決。
據上論斷，應依刑事訴訟法第369 條第1 項前段、第364 條、第
301 條第1 項、第371條，判決如主文。
本案經檢察官呂文忠到庭執行職務。
中    華    民    國    99    年    2     月    9     日
                  刑事第十九庭  審判長法  官 鄧振球
                                      法  官 彭幸鳴
                                      法  官 潘翠雪
以上正本證明與原本無異。
不得上訴。
                                      書記官 陳嘉文
中    華    民    國    99    年    2     月    10    日


司法院資訊處製作；財團法人民間司法改革基金會備份。
